【裁判字號】    98,訴,8
【裁判日期】    980708
【裁判案由】    清償借款
【裁判全文】
臺灣宜蘭地方法院民事判決                 98年度訴字第8號
原  告  富邦資產管理股份有限公司（即合作金庫商業銀行股份
        有限公司訴訟承當人）
法定代理人  丁○○
訴訟代理人  丙○○
            癸○○
被      告  甲○○○
前列一人
訴訟代理人  壬○○○
被      告  己○○○
前列一人
訴訟代理人  戊○○
被      告  庚○○
兼前列一人
訴訟代理人  辛○○
當事人間請求清償借款事件，本院於民國98年6月25日言詞辯論
終結，判決如下：
    主  文
被告應連帶給付原告新台幣佰捌拾萬元，及自民國九十六年六
月十八日起至清償日止，按年息百分之二點五七計算之利息，並
自民國九十六年七月十八日起至清償日止，其逾期在六個月以內
者，另按上開利率百分之十，逾期超過六個月以上部分，按上開
利率百分之二十計付違約金。
訴訟費用新台幣萬捌仟陸佰貳拾元由被告連帶負擔。
    事實及理由
壹、程序方面：
一、按訴訟繫屬中為訴訟標的之法律關係，雖移轉於第三人，於
    訴訟無影響。但第三人如經兩造同意，得聲請代當事人承當
    訴訟。前項但書情形，僅他造不同意者，移轉之當事人或第
    三人得聲請法院裁定許第三人承當訴訟，民事訴訟法第254
    條第1、2項分別定有明文。經查，本件原告原為合作金庫商
    業銀行（下稱合作金庫），於訴訟程序進行中之民國98年3
    月11日，將其對被告之債權讓與原告，並將債權讓與之事實
    公告於報紙，原告為債權受讓人等情，有債權讓與證明書及
    債權讓與公告附卷足參（見卷第65、66頁），是本債權讓與
    對債務人已發生效力。本件訴訟標的法律關係已移轉於原告
    ，原告於本院98年4月22日言詞辯論期日聲明承當訴訟，並
    徵得被告之同意，經核原告之聲請合於前開規定，應予准許
    。
二、被告均經合法通知，未於最後言詞辯論期日到場，核無民事
    訴訟法第386條所列各款情形，爰依原告之聲請，由其一造
    辯論而為判決。
貳、實體方面：
一、原告主張：訴外人（即借款人）偉浪黑玳於95年12月18日向
    合作金庫借款新台幣（下同）380萬元，期限20年，利率前2
    年按定儲指數利率2.11%加碼年息0.33%即以2.44%浮動計息
    ，第3年起按本行指標利率2.11加碼年息0.93%即以3.04 %浮
    動計息，第一年繳息，第二年起按月本息平均攤還，如遲延
    履行時，除仍按上開利率計息外，其逾期在6個月以內者另
    按上開利率之百分之10，逾期在6個月以上按上開利率之百
    分之20加計違約金。詎偉浪黑玳自96年6月18日起未依約繳
    息，尚欠380萬元未清償，依約全部借款已喪失期限利益，
    視為全部到期。嗣偉浪黑玳於96年12月1日死亡，被告為其
    法定繼承人，應繼承偉浪黑玳之債務，依台灣高雄地方法院
    家事庭97年5月7日雄院高97團字第20897號函所示，被告均
    無聲明拋棄或限定繼承之情事，依法應負連帶清償責任，又
    前開債權業經合作金庫讓與原告，爰依消費借貸及繼承之法
    律關係，請求被告如數連帶給付，並聲明：如主文第1項所
    示。
二、被告均雖未於最後言詞辯論終結期日到場，惟曾到場陳以：
    不知有這筆借款，否認原告所提借據及其他約定事項原本之
    真正，該借據及其他約定事項偉浪黑玳之簽名不像，印文則
    沒有看過等語置辯。
三、原告主張，偉浪黑玳於95年12月18日向合作金庫借款380萬
    元，期限20年，利率前2年按定儲指數利率2.11%加碼年息
    0.33%即以2.44%浮動計息，第3年起按本行指標利率2.11加
    碼年息0.93%即以3.04 %浮動計息，第一年繳息，第二年起
    按月本息平均攤還，如遲延履行時，除仍按上開利率計息外
    ，其逾期在6個月以內者另按上開利率之百分之10，逾期在6
    個月以上按上開利率之百分之20加計違約金。偉浪黑玳自96
    年6月18日起未依約繳息，尚欠380萬元未清償，依約全部借
    款已喪失期限利益，視為全部到期等情，係提出其上有偉浪
    黑玳簽名及蓋有其印文之借據、其他約定事項為證。而被告
    則否認前開文書之真正，並以前詞為辯。經查：
（一）原告又主張：偉浪黑玳係於95年11月17日填具消費者貸款
      申請書，於95年11月21日至合作金庫大發分行開戶，並於
      95年12月18日撥款至偉浪黑玳帳戶，偉浪黑玳並曾檢附簽
      訂之預定土地房屋買賣契約書、銀行撥款協議書等情，並
      提出消費者貸款申請書、客戶全部往來帳戶查詢單、印鑑
      卡、偉浪黑玳之身分證、健保卡影本、預定土地房屋買賣
      契約書、銀行撥款協議書為證，觀諸前開消費者貸款申請
      書、印鑑卡、預定土地房屋買賣契約書、銀行撥款協議書
      上「偉浪黑玳」之簽名，字體較大而方正，與被告所提出
      ，並不爭執其簽名之「大陸地區人民進入臺灣地區保證書
      」保證人欄上「偉浪黑玳」之簽名雷同，而與系爭之95年
      12 月18日借據及其他約定事項上「偉浪黑玳」簽名字體
      較小呈草體確有不同。惟查，證人即合作金庫大發分行行
      員乙○○結稱：伊負責處理偉浪黑玳之開戶及借款事宜，
      偉浪黑玳先到1樓開戶，到2樓填寫書據，因為房貸是伊等
      2樓在處理，偉浪黑玳提出身分證及健保卡，核對身分證
      與健保卡資料與本人相符，並親見他在借據上簽名，蓋用
      印鑑，當時有問為何簽字不太一樣，偉浪黑玳表示他會兩
      種字體。後來伊請宜蘭分行傳真先前他開戶的資料過來，
      核對結果與借據上的簽名相同。他的名字特殊所以記得很
      清楚，長得壯壯的，大概一百七左右，講國語等語。對此
      ，被告訴訟代理人戊○○則認為高度差一點點，核應認證
      人所述應與偉浪黑玳本人體型、身材尚無重大差異；再參
      之，原告提出合作金庫宜蘭分行95年3月9日「偉浪黑玳」
      之另一份開戶資料，該印鑑資料並曾於95年9月27日辦理
      印鑑變更，其上所留印鑑與系爭借據上之印文大致疊合，
      且「偉浪黑玳」之簽名字體較小，呈草體，與系爭借據上
      之簽名堪稱相同，則證人乙○○證稱偉浪黑玳之簽名字體
      有兩種乙節，亦應為事實。
（二）綜上，原告所提出偉浪黑玳之借據及其他約定事項係屬真
      正，則其向合作金庫借貸之事實，應可認定。
四、按繼承人對於被繼承人之債務，負連帶責任，民法第1153條
    第1項定有明文。偉浪黑玳於96年12月1日死亡，被告等為其
    法定繼承人，業據原告提出偉浪黑玳之戶籍謄本、繼承系統
    表、台灣高雄地方法院所出具被告均無聲明拋棄或限定繼承
    情事之證明函為證，依照上開說明，被告應負連帶清償系爭
    借款債務之責。從而，原告本於消費借貸及繼承之法律關係
    ，請求被告連帶給付如主文第1項所示之本金、利息及違約
    金，為有理由，應予准許。
、訴訟費用裁判之依據：民事訴訟法第85條第2項。
中    華    民    國    98    年    7     月    8     日
                  臺灣宜蘭地方法院民事庭
                      法  官  郭淑珍
正本與原本無異。
如不服本判決，應於判決送達後20日內提出上訴狀（須附繕本）
。
中    華    民    國    98    年    7     月    9     日
                      書記官  林慶生


司法院資訊處製作；財團法人民間司法改革基金會備份。
